最高法院刑事判決　　　　　　九十六年度台上字第三五二八號
上　訴　人　甲○○
　　　　　　　　　　72號
選任辯護人　黃溫信律師
　　　　　　江信賢律師
上列上訴人因違反公職人員選舉罷免法案件，不服台灣高等法院
台南分院中華民國九十六年三月二十一日第二審更審判決（九十
六年度選上更(二)字第五一號，起訴案號：台灣台南地方法院檢察
署九十四年度選偵字第二０號），提起上訴，本院判決如下：
    主  文
原判決撤銷，發回台灣高等法院台南分院。
    理  由
本件原判決認定上訴人甲○○參選九十四年台灣省各鄉鎮市第十
五屆鄉鎮市長選舉之台南縣善化鎮鎮長選舉時，於九十四年六月
間，為求順利當選，竟基於對於有投票權人行賄之犯意，偕同無
犯意聯絡之成年瓦斯爐販賣商蘇輝騰，攜帶價值約新台幣（下同
）一千五百元左右之「紅葉牌快速瓦斯爐」一具，前往時任善化
鎮什乃里里長之李武村位於善化鎮什乃里六九號之住處，將該瓦
斯爐一具之賄賂交付予有投票權之李武村，並要求其於該屆鎮長
選舉時給予投票支持，而約定李武村投票權為一定之行使。李武
村於收受上訴人所交付該賄賂後，即承諾如該里里民李佳隆未參
選本屆善化鎮鎮長之選舉，將予以投票支持，而許以為一定投票
權之行使等情。因而撤銷第一審關於此部分之判決，改判論處上
訴人對於有投票權之人，交付賄賂，而約其投票權為一定之行使
罪刑，固非無見。
惟查：(一)按被告對於被告以外之人之詰問權雖屬憲法所保障之基
本人權及基本訴訟權，法院自應依人證之調查程序，傳喚其到庭
具結陳述，並由被告為反對詰問，藉以發現實體真實，惟被告以
外之人於審判外之陳述，本質上屬傳聞證據，仍應依傳聞法則之
例外以判斷其有無證據能力，並應於判決理由內詳述其理由，非
謂該被告以外之人已經傳喚到庭經人證之調查程序後，其於審判
外之陳述，當然取得證據能力。原判決採取證人李武村於警詢及
偵查時之供述為論處罪刑之證據，僅以李武村已經第一審依人證
之調查證據程序為調查，並予上訴人對質及詰問之機會，即認李
武村於警詢及偵查中之陳述，有證據能力，而未依刑事訴訟法第
一百五十九條之一第二項、第一百五十九條之二之規定，以判斷
其有無證據能力，其法則之適用自屬違法。(二)上訴人於原審辯稱
：證人李武村係李佳隆競選善化鎮長期間之競選總部籌備處總幹
事，上訴人當無贈送瓦斯爐予競選對手重要幹部進行賄選之理，
而上訴人於九十四年四月間在善化鎮公所主任秘書室表示要競選
鎮長時，在場之李武村即已表示「我家的佳隆也要出來選」，有
證人胡志賢等人可證，則上訴人既已知李佳隆要出馬競選，李武
村又要為其輔選，那有可能於同年六月仍至李武村住處送瓦斯爐
賄選，與常情不合等語（見原審上更(二)卷第三十八、三十九頁）
。而上揭時地上訴人宣布參選時，李武村在場表示李佳隆亦要參
選，沒有答應幫忙之事實，亦據證人胡志賢、洪秉鴻證實（見原
審上訴審卷第七十八、七十九、八十一頁），且李佳隆之競選總
部籌備處於九十四年六月四日（或五日）成立，亦有證人胡志賢
、洪秉鴻之證言可參（見同上卷第七十八、八十頁）。所供如果
均可採取，上訴人似早已知李武村為競選對手之重要幹部，是否
仍會以送瓦斯爐為賄賂之方式，請李武村投其一票，似與經驗法
則有違。原判決未敘明此部分證據取捨之理由，自有判決不備理
由之違法。又原判決採為判決基礎之證人李武村之供述均指證稱
上訴人係前來其住處「拜託我支持他參選鎮長」、「拜託我支持
他參選下屆善化鎮鎮長」或「支持他」等語（見原判決第七頁十
三、十九、二十行，第八頁）。如果無訛，似均指稱上訴人拜託
他支持他參選鎮長，而非供稱投票時投票支持，然原判決認定事
實欄卻記載「要求李武村於第十五屆善化鎮鎮長選舉時給予投票
支持」、「李武村於收受……賄賂後，即承諾……將予以投票支
持甲○○，而許以為一定投票權之行使」等情，致事實之記載與
理由之說明並非一致，究竟李武村所稱之支持參選是否即屬投票
支持之意？原判決未調查釐清或敘明其認定之理由，自有調查未
盡及判決不備理由之違法。(三)按新刑法第二條第一項之規定，係
規範行為後法律變更所生新舊法律比較適用之準據法，於新法施
行後，應適用新法第二條第一項之規定，為「從舊從輕」之比較
。而新刑法第二條第一項明文：「行為後法律有變更者，適用行
為時之法律。但行為後之法律有利於行為人者，適用最有利於行
為人之法律。」以適用最有利於行為人之法律為原則。據此，倘
比較新舊法結果，以修正前之規定有利於被告，即應逕依刑法第
二條第一項適用修正前之規定。原判決謂「比較新舊法規定後，
應以修正前之舊法有利於被告甲○○，爰依刑法第二條第一項但
書規定，應適用有利於被告甲○○之舊法即修正前公職人員選舉
罷免法第九十條之一第一項規定處斷」云云，自有適用法則不當
之違法。上訴意旨執以指摘原判決不當，非無理由，應認原判決
有發回更審之原因。
據上論結，應依刑事訴訟法第三百九十七條、第四百零一條，判
決如主文。
中　　華　　民　　國　九十六　年　　六　　月　二十九　日
                      最高法院刑事第九庭
                          審判長法官  洪　清　江
                                法官  石　木　欽
                                法官  李　伯　道
                                法官  林　勤　純
                                法官  陳　晴　教
      本件正本證明與原本無異
                                      書  記  官
中　　華　　民　　國　九十六　年　　七　　月　　六　　日
                                                Ａ
